臺灣屏東地方法院民事裁定
110年度消債職聲免字第90號
聲  請  人  
即 債務 人  林豊耀即林明德


相  對  人  
即 債權 人  國泰世華商業銀行股份有限公司

法定代理人  郭明鑑  
代  理  人  王行正  
相  對  人  
即 債權 人  中國信託商業銀行股份有限公司


法定代理人  利明献  


相  對  人  
即 債權 人  萬榮行銷股份有限公司

法定代理人  呂豫文  


相  對  人  
即 債權 人  中華電信股份有限公司

法定代理人  謝繼茂  
相  對  人  
即 債權 人  亞太電信股份有限公司

法定代理人  陳鵬    


相  對  人  
即 債權 人  滙誠第一資產管理股份有限公司

法定代理人  莊仲沼  


相  對  人  
即 債權 人  滙誠第二資產管理股份有限公司

法定代理人  莊仲沼  


相  對  人  
即 債權 人  新加坡艾星國際有限公司台灣分公司

法定代理人  曾慧雯  


上列當事人聲請消費者債務清理事件，本院裁定如下：
    主  文
債務人甲○○○○○○不免責。
    理  由
一、按法院為終止或終結清算程序之裁定確定後，除別有規定外
    ，應以裁定免除債務人之債務。消費者債務清理條例（下稱
    消債條例）第132條定有明文。又法院裁定開始清算程序後
    ，債務人有薪資、執行業務所得或其他固定收入，扣除自己
    及依法應受其扶養者所必要生活費用之數額後仍有餘額，而
    普通債權人之分配總額低於債務人聲請清算前二年間，可處
    分所得扣除自己及依法應受其扶養者所必要生活費用之數額
    者，法院應為不免責之裁定。但債務人證明經普通債權人全
    體同意者，不在此限。另債務人有下列各款情形之一者，法
    院應為不免責之裁定。但債務人證明經普通債權人全體同意
    者，不在此限：一、於七年內曾依破產法或本條例規定受免
    責。二、故意隱匿、毀損應屬清算財團之財產，或為其他不
    利於債權人之處分，致債權人受有損害。三、捏造債務或承
    認不真實之債務。四、聲請清算前二年內，因消費奢侈商品
    或服務、賭博或其他投機行為，所負債務之總額逾聲請清算
    時無擔保及無優先權債務之半數，而生開始清算之原因。五
    、於清算聲請前一年內，已有清算之原因，而隱瞞其事實，
    使他人與之為交易致生損害。六、明知已有清算原因之事實
    ，非基於本人之義務，而以特別利於債權人中之一人或數人
    為目的，提供擔保或消滅債務。七、隱匿、毀棄、偽造或變
    造帳簿或其他會計文件之全部或一部，致其財產之狀況不真
    確。八、故意於財產及收入狀況說明書為不實之記載，或有
    其他故意違反本條例所定義務之行為，致債權人受有損害，
    或重大延滯程序，復為同條例第133、134條所明定。
二、經查：
㈠、聲請人前於民國109年11月18日聲請清算，經本院以109年度
    消債清字第77號裁定自110年5月10日中午12時起開始清算程
    序。嗣聲請人清算財團之財產分配完結，各相對人共受償新
    臺幣（下同）5,175元後，本院於110年10月28日以110年度
    司執消債清字第35號裁定終結清算程序確定等情，業經調取
    上開卷宗核閱屬實。
㈡、關於聲請人於開始清算程序後迄今之收入部分，聲請人稱現
    以打零工為業，每月收入約24,000元，有收入切結書可參，
    且聲請人於107年2月24日退保勞保後，即無加保資料，顯未
    受僱於任何公司或商號，堪信屬實。則聲請人自110年5月算
    至111年6月，其所得共為336,000元（計算式：24,000×【8＋
    6】＝336,000）。至聲請人之支出部分，則依消債條例第64
    條之2第1項規定，以110至111年衛生福利部公告每人每月最
    低生活費之1.2倍即15,946元及17,076元之數額為計算基準
    ，則聲請人必要支出共為230,024元（計算式：15,946×8＋17
    ,076×6＝230,024）。另聲請人育有未成年之子，現年14歲，
    其107至109年均無所得，名下無財產，現仍在學，有戶籍謄
    本、學生證影本可參，復經本院調取稅務電子閘門網路資料
    查詢表核閱無誤，堪認有受聲請人扶養之必要。而上開扶養
    義務應由聲請人及其前配偶共同負擔，是依消債條例第64條
    之2第2項規定，以上開最低生活費1.2倍計算，聲請人110年
    5月算至111年6月，聲請人應負擔之扶養費應為115,012元（
    計算式：【15,946×8＋17,076×6】÷2＝115,012），則聲請人
    主張低於上開金額之扶養費98,000元（計算式：7,000×14＝9
    8,000），亦足採信。基上，聲請人之固定收入扣除前開必
    要支出及扶養費後，尚有餘額7,976元（計算式：336,000－2
    30,024－98,000＝7,976），則本院自應審酌普通債權人之分
    配總額是否低於債務人聲請清算前二年間，可處分所得扣除
    自己及依法應受其扶養者所必要生活費用之數額。
㈢、關於聲請人聲請清算前二年即107年12月至109年11月間之可
    處分所得部分，聲請人稱以打零工為業，每月所得24,000元
    ，雖未提出任何資料供本院審酌，然聲請人107年有信博企
    業有限公司所得47,026元、108至109年無所得，復經本院調
    取稅務電子閘門網路資料查詢表核閱無誤，是聲請人107年
    雖有所得47,026元，惟其已於107年2月24日自上開公司退保
    勞保，則此部分所得非屬聲請清算前二年可處分所得，爰不
    予計入；且聲請人退保後即無加保資料，顯未受僱於任何公
    司或商號，堪信屬實。則聲請人聲請清算前二年可處分所得
    應為576,000元（計算式：24,000×24＝576,000）。至於支出
    部分，則依消債條例第64條之2第1項規定，以107至109年衛
    生福利部公告每人每月最低生活費之1.2倍即14,866元、14,
    866元及14,866元之數額為計算基準，則聲請人聲請清算前
    二年之必要支出共為356,784元（計算式：14,866×24＝356,7
    84）。又聲請人之子有受聲請人扶養之必要，業如前述，爰
    依前引扶養費負擔方式，並按債條例第64條之2第2項規定，
    以上開各年度每人每月最低生活費1.2倍計算。是以聲請人
    聲請清算前二年應支出之扶養費共為178,392元（計算式：1
    4,866×24÷2＝178,392），則聲請人主張低於上開金額之扶養
    費168,000元（計算式：7,000×24＝168,000），應屬確實。
    依此，聲請人聲請清算前二年可處分所得扣除個人必要支出
    及扶養費後，尚餘51,216元（計算式：576,000－356,784－16
    8,000＝51,216），高於各相對人於清算程序中共受償之5,17
    5元，且聲請人又未得相對人同意免責。揆上說明，聲請人
    有消債條例第133條所定之不免責事由，自應為不免責之裁
    定。此外，復查無聲請人有消債條例第134條所定其他各款
    應不免責事由，是本件即無消債條例第134條之適用，併予
    敘明。
三、末按債務人因第133條之情形，受不免責之裁定確定後，繼
    續清償達該條規定之數額，且各普通債權人受償額均達其應
    受分配額時，得聲請法院裁定免責；法院依第133條規定為
    不免責裁定，裁定正本應附錄前項、第142條規定，及債務
    人嗣後聲請裁定免責時，須繼續清償各普通債權之最低應受
    分配額之說明；法院為不免責或撤銷免責之裁定確定後，債
    務人繼續清償債務，而各普通債權人受償額均達其債權額之
    20％以上者，法院得依債務人之聲請裁定免責，消債條例第1
    41條第1、2項、第142條第1項定有明文。是以，聲請人雖經
    本院裁定不免責，然其如繼續清償債務達如附表所示之數額
    ，仍得依上開規定向本院提出請求裁定免責之聲請。
四、依首開規定，裁定如主文。
中　　華　　民　　國　　111 　年　　6 　　月　　6 　　日
                  民事庭  法　官　曾吉雄
上為正本係照原本作成。
如不服本裁定，應於裁定送達後10日內，以書狀向本院提出抗告
，並繳納抗告費新臺幣1千元。
中　　華　　民　　國　　111 　年　　6 　　月　　6 　　日
  　                      書記官　鄭美雀
附表：                                        （單位：新臺幣）         編號 債權人 債權總額 債權比率 分配總額 第133 條所定應清償之最低總額 繼續清償至第141 條所定各債權人最低應受分配之數額 第142 條所定債權額20％ 繼續清償至第142 條所定債權額20％之數額 1 國泰世華商業銀行股份有限公司 372,356元 10.67％ 552元 5,465元 4,913元 74,471元 73,919元 2 中國信託商業銀行股份有限公司 1,841,025元 52.77％ 2,731元 27,027元 24,296元 368,205元 365,474元 3 萬榮行銷股份有限公司 1,164,068元 33.37％ 1,727元 17,091元 15,364元 232,814元 231,087元 4 滙誠第一資產管理股份有限公司 22,964元 0.66 ％ 34元 338元 304元 4,593元 4,559元 5 中華電信股份有限公司 3,295元 0.09％ 5元 46元 41元 659元 654元 6 亞太電信股份有限公司 19,614元 0.56％ 29元 287元 258元 3,923元 3,894元 7 滙誠第二資產管理股份有限公司 21,986元 0.63％ 33元 323元 290元 4,397元 4,364元 8 新加坡艾星國際有限公司台灣分公司 43,267元 1.24％ 64元 635元 571元 8,653元 8,589元     總計  3,488,575元 100％ 5,175元 51,212元 46,037元 697,715元 692,540元 各債權人已受償比例    0.1483％ 繼續清償至第133 條所定應清償之最低總額，各債權人受償比例   1.4680％ 備註： 1.「債權總額」及「債權比率」：本院110年7月12日屏院進110年度司執消債清成字第35號債權表，小數點第二位以下四捨五入，因進位有0.01％之誤差。 2.聲請人聲請清算前二年可處分所得為576,000元；聲請清算前二年個人必要支出及扶養費為524,784元。 3.聲請清算前二年可處分所得扣除個人必要支出及扶養費後，尚餘51,216元。 4.各債權人第133條所定應清償之最低總額＝聲請清算前二年可處分所得扣除個人必要支出及扶養費用後餘額×債權比率，小數點以下四捨五入（下同），因進位有4元之誤差。 5.繼續清償至第141條所定各債權人最低應受分配之數額＝各債權人第133條所定應清償之最低總額－各債權人分配總額。 6.第142條所定債權額20％＝各債權人債權總額×20％。 7.繼續清償至第142條所定債權額20％之數額＝各債權人第142條所定債權額20％－各債權人分配總額。 8.各債權人已受償比例：本院110年度司執消債清字第35號110年8月30日分配表。